臺灣彰化地方法院民事判決　95年度保險字第28號
原　　　告　甲○○
訴訟代理人　張益隆律師
複 代理 人　丁○○
被　　　告　南山人壽保險股份有限公司
法定代理人　乙○○
訴訟代理人　丙○○
上列當事人間請求給付保險金事件，本院於民國96年12月13日言
詞辯論終結，茲判決如下：
    主  文
被告應給付原告新台幣壹拾玖萬元，及其中新台幣捌萬元自民國
九十三年九月十一日起；其中新台幣捌萬元自民國九十五年九月
十五日起；其中新台幣參萬自民國九十五年十二月十五日起均至
清償日止，按年息百分之十計算之利息。
訴訟費用由被告負擔百分之三十四即新台幣貳仟零陸拾元，餘由
原告負擔。
本判決原告勝訴部分得假執行。但被告以新台幣壹拾玖萬元為原
告預供擔保，得免為假執行。
原告其餘假執行之聲請駁回。
    事實及理由
一、按訴狀送達後，原告不得將原訴變更或追加他訴。但被告同
    意者，不在此限。民事訴訟法第255條第1項第1款定有明文
    。本件原告原起訴主張：被告應給付原告新台幣（下同）52
    1,340元及利息。嗣於訴訟進行中，追加請求被告給付30,00
    0元，及自民國95年12月15日起至清償日止，按年息10%計算
    之利息。原告上開訴之追加經被告同意，與首揭規定相符，
    應予准許，先予敘明。
二、原告起訴主張：
  (1)原告與被告於87年2月27日訂立南山康樂限期繳費終身壽險
    及傷害保險、住院醫療、手術醫療、住院費用給付保險等附
    約（下稱系爭保險契約），保險期間自87年2月27日起算，
    計20年。原告投保後，分別於下列期間住院：93年7月28
    日至同年8月26日因胸部挫傷、瘀傷，於宏恩醫院住院30日
    。93年10月15日至同年11月15日因頭部、頸、背部挫傷，
    於署立彰化醫院住院32日。94年12月16日至95年1月9日因
    左踝創傷性肌腱發炎，於署立彰化醫院住院25日。95年1
    月10日至同年1月13日因挫傷性鼻骨閉鎖性骨折，於秀傳紀
    念醫院住院4日。95年1月22日至同年1月24日因鼻骨骨折
    術後神經痛住院3日。95年4月17日至同年5月16日因左胸
    擦挫傷、左上肢擦挫傷、左上臂及左前臂挫傷，於宏恩醫院
    住院30日。95年10月22日至同月27日因肝炎，於諸元內科
    醫院住院6日。
  (2)依系爭保險契約，被保險人即原告因疾病或遭受意外傷害事
    故而住院醫療時，保險人即被告應按住院每日5,000元（住
    院費用日額3,000元、居家療養給付1,000元、每日病房費用
    1,000元）、意外傷害醫療每日加給1,785元（系爭保險契約
    意外險附約第10條約定），合計每日住院醫療為6,785元給
    付予原告。上揭原告七次住院醫療，第一次住院30日，每日
    6,785元，合計203,550元，被告全未給付。第二次住院32日
    ，原告僅按每日5,000元給付，尚有意外傷害險每日1,785元
    ，合計57,120元未為給付。第三次住院25日，被告僅按每日
    5,000元給付，就每日1,785元意外傷害險仍未理賠，合計44
    ,625 元未為給付。第四次住院4日，被告僅按每日5,000元
    給付，就意外傷害險每日1,785元未理賠，合計7,140元未為
    給付。第五次住院3日，被告僅按每日5,000元給付，就意外
    傷害險每日1,785元未理賠，合計5,355元未為給付。第六次
    住院30日，每日6,785元全未理賠，合計203,550元未為給付
    。第七次住院6日，每日5,000元，合計30,000元未為給付。
  (3)原告於歷次住院後，即通知並交付住院醫療證明文件予被告
    公司之承辦人員，詎被告竟藉詞推託未依約給付保險金或僅
    給付部份保險金，依保險法第34條規定，原告得請求歷次積
    欠之保險金及年息10%之法定遲延利息，為此爰依系爭保險
    契約法律關係提起本訴等語，並聲明：被告應給付原告551,
    340元，及其中203,550元自93年9月11日起；其中57,120元
    自93年12月1日起；其中44,625元自95年1月25日起；其中7,
    140元自95年1月29日起；其中5,355元自95年2月9日起；其
    中203,550元自95年9月15日起；其中30,000元自95年12月15
    日起均至清償日止，按年息10%計算之利息；訴訟費用由被
    告負擔；願供擔保，請准宣告假執行。
三、被告則以：
  (1)原告所投保之系爭保險契約主約部分，保險期間為20年無誤
    ，惟同時加保之附約部分，其保險期間僅為1年，須於每期
    保險期間屆滿時，經被告同意，並收取續約保險費後，該附
    約方得逐年持續有效。而原告所投保之8項附約中，其中第2
    項「南山新人身意外傷害保險」、第3項「傷害醫療保險金-
    無社會保險」及第5項「南山傷害保險」等3項附約，因原告
    於92年間曾有不良理賠紀錄，被告認定其有道德危險之虞，
    旋於92年10月31日，依原告要保書上所載明之住所地址「台
    北市○○路486巷59弄6號4樓」寄發存證信函，告知原告自
    93年2月27日起終止上開3項保險附約，故自93年2月27日後
    ，此3項保險附約已屆期失效。從而原告就是日之後所發生
    之意外傷害保險事故，即不再有請求給付意外傷害險保險金
    之權利。
  (2)就原告所提出之七次住院期間保險金給付請求，被告之所以
    未為賠付，其理由如下：
    第1次、第6次住院部分：
      依系爭保險契約約定，「住院」係指被保險人因疾病或傷
      害，經醫師診斷，必須入住醫院診療，經正式辦理住院手
      續並確實在醫院接受診療者，故欲請求此項住院保險金，
      必須符合此項「住院」之定義方可。就原告健保給付住院
      部分，被告無意見，惟原告自費要求住院部分，與上開「
      住院」之定義不符，從而原告亦無此部分保險金給付之請
      求權。
    第2次至第5次住院部分：
    　保險事故皆發生在93年2月27日之後，意外傷害保險之附
      約既已終止，則原告並無附約保險金給付請求權。
    第7次住院部分：
      被告對原告此部分請求金額無意見。
　　等語資為抗辯，並聲明：原告之訴駁回；訴訟費用由原告負
    擔；如受不利判決，願供擔保請准宣告免為假執行。
四、法院之判斷：
  (1)原告主張其於87年2月27日與被告訂立系爭保險契約之事實
    ，為被告所不爭執，固堪信實。惟被告辯稱系爭保險契約中
    附約「南山新人身意外傷害保險」、「傷害醫療保險金-無
    社會保險」、「南山傷害保險」部分，其保險期間僅1年，
    被告自93年2月27日之後已不同意與原告續約等語，並提出
    要保書、存證信函為證。
  (2)原告主張系爭保險契約「南山新人身意外傷害保險」、「傷
    害醫療保險金-無社會保險」、「南山傷害保險」附約於93
    年2月27日之後仍屬有效，自應就被告同意上開附約續約之
    事實負舉證責任。原告雖提出其繳交保險費（內含附約保險
    費）之收據6紙為證，惟上開收據上均載明「本收據係暫收
    費用之憑證，請妥善保存，本公司將另行寄送正式送金單／
    收據」，是上開收據僅足證明原告有自行向被告繳交附約保
    險費之事實，原告既無法提出被告製發之正式收據，自不能
    僅憑上開暫收費用之憑證，遽推論被告同意附約續約。此外
    ，原告並未提出其他確切之證據足資證明被告同意附約續約
    ，其上開主張，即屬無據，不足採信。
  (3)原告既未能證明系爭保險契約意外傷害險附約部分，於93年
    2月27日之後仍繼續有效，則其請求每日1,785元意外傷害險
    理賠金部分，為無理由。
  (4)被告就原告第一次、第六次住院其中健保身份住院部分及第
    七次住院部分不爭執，而原告第一次、第六次住院其中以健
    保身份住院之日數，均為16日，超過部分則為自費住院，此
    有財團法人宏恩綜合醫院95年11月8日宏醫字第0950001054
    號函、95年12月12日宏醫字第0950001144號函在卷可稽，是
    原告就其第一次、第六次、第七次住院，分別請求16日、16
    日、3日之每日5,000元住院保險給付部分，為有理由，應予
    准許。至於原告自費住院部分，因係微傷，並無住院接受治
    療之必要，本件經送行政院衛生署醫事審議委員會鑑定結果
    ，亦同此認定，有該會96年7月25日衛署醫字第0960204254
    號函在卷可稽，是原告就其第一次、第六次住院以自費身份
    住院部分，請求被告理賠，即非有理。
  (5)綜上論述，原告依系爭保險契約法律關係，請求被告給付19
    0,000元【（16＋16＋6）×5000】，及其中80,000元自93年
    9月11日起；其中80,000元自95年9月15日起；其中30,000元
    自95年12月15日起，均至清償日止，按年息10%計算之法定
    遲延利息，為有理由，應予准許。至逾此部分所為之請求，
    則無理由，應予駁回。
五、原告陳明願供擔保聲請宣告假執行，經核其勝訴部分未逾50
    萬元，應依職權宣告之。至原告敗訴部分，其假執行之聲請
    ，失所附麗，應併予駁回。被告陳明願供擔保聲請宣告免為
    假執行，則無不合，爰酌定相當擔保金額宣告之。
六、訴訟費用負擔之依據：民事訴訟法第79條。
中　　華　　民　　國　　96　　年　　12　　月　　27　　日
                  民事第二庭    法　官　施錫揮
以上正本係照原本作成。
如對判決上訴，應於判決送達後20日內向本院提出上訴狀。
中　　華　　民　　國　　96　　年　　12　　月　　27　　日
                      　　　    書記官　黃鏽金
